最高法院刑事判決　　　　　　　　　　　　　　　九十一年度台上字第二七０四號
　　上　 訴　 人　台灣高等法院台南分院檢察署檢察官
　　上訴人即被告　甲○○
右上訴人等因被告強盜等罪案件，不服台灣高等法院台南分院中華民國九十一年一月
二十二日第二審判決（九十年度上訴字第一五五七號，起訴案號：台灣嘉義地方法院
檢察署九十年度偵字第三三一二號），提起上訴，本院判決如左：
    主  文
上訴駁回。
    理  由
一檢察官上訴部分：
按刑事訴訟法第三百七十七條規定，上訴於第三審法院，非以判決違背法令為理由，
不得為之。是提起第三審上訴，應以原判決違背法令為理由，係屬法定要件。如果上
訴理由狀並未依據卷內訴訟資料，具體指摘原判決不適用何種法則或如何適用不當，
或所指摘原判決違法情事，顯與法律規定得為第三審上訴理由之違法情形，不相適合
時，均應認其上訴為違背法律上之程式，予以駁回。本件原判決認定被告甲○○有犯
罪習慣之人，意圖為自己不法之所有，於民國九十年三月三十日上午十時二十分許，
攜帶足供為兇器使用之螺絲起子一支，騎乘機車前往嘉義縣竹崎鄉緞繻村松腳六十一
號李宏茂住處，趁無人在家之際，以螺絲起子毀壞構成後門一部之喇叭鎖後，侵入李
宏茂住處，再以螺絲起子毀壞李宏茂住處內房間屬安全設備之木門及喇叭鎖後，竊取
李宏茂所有舊錢幣二張、零錢新臺幣（下同）一百七十元。得手後走出李宏茂住家旁
邊涼亭時，適為李宏茂姪女李保滿攜子發覺。被告心虛佯稱欲找某人，因李保滿不認
識被告，即持行動電話欲通知其母親至現場確認被告身分。被告誤認李保滿欲報警，
為阻止李保滿打行動電話對外通信，竟另行起意，對李保滿佯稱其隨身帶有槍械，並
推李保滿後強行取走李保滿之行動電話，以阻止其使用行動電話，復持該行動電話擊
打李保滿頭部後，持行動電話逃離現場，以此強暴、脅迫方法妨害李保滿行使通信之
權利。被告逃離現場後隨即將螺絲起子及行動電話隨手丟棄，為警循線查獲等情。係
以上開被告竊盜及妨害自由之事實，業據被告於偵審中坦承，核與證人李保滿供述情
節相符。並說明檢察官雖認被告係犯刑法第三百二十九條、第三百三十條第一項加重
準強盜罪嫌。惟按刑法第三百二十九條所定因脫免逮捕而當場施以強暴脅迫，以強盜
論者，係指竊盜事發後，因發現之人欲加逮捕，行為人為脫免逮捕而當場施以強暴脅
迫之謂；苟竊盜犯行尚未被發現，或雖經發現而對方並無逮捕舉動，行為人即施以強
暴脅迫者，則不能論以準強盜罪。查被告竊得財物後，雖對被害人李保滿佯稱其隨身
帶有槍械、並對李保滿施推打及毆打等脅迫、強暴行為，然被害人李保滿於警訊及第
一審審理時供稱：伊持行動電話係欲通知其母親至現場確認被告，並非欲逮捕被告等
語。準此，被害人李保滿既非意在逮捕被告，亦無逮捕被告舉動，縱令被告曾對之施
加上述強暴脅迫行為，亦不能論以加重準強盜罪。是檢察官起訴法條尚有未洽，應予
變更。因認第一審適用刑法第三百二十一條第一項第二款、第三款及第三百零四條第
一項之規定，論處被告竊盜及妨害自由罪刑，為無不合，予以維持，駁回被告在第二
審之上訴，已詳述其所憑之證據及其認定之理由。檢察官上訴意旨略以被告為阻止李
保滿使用行動電話，對李保滿佯稱其隨身帶有槍械，並對李保滿施推打及毆打等脅迫
、強暴行為，雖未構成準強盜罪。惟被告取走李保滿行動電話後，李保滿拉住被告，
阻止被告離去，客觀上已屬逮捕行為，被告仍持行動電話毆打李保滿後離去，此行為
已符合因脫免逮捕而當場施強暴脅迫之構成要件。原判決就此部分未於理由內敘述不
構成準強盜罪之理由，而逕論以加重竊盜罪及妨害自由罪，自有判決適用法則不當及
判決不載理由之違法等語。惟查原判決認定被告強取行動電話之目的僅係為阻止李保
滿報案，而無不法之意圖，且李保滿於第一審調查時亦供稱：「（你拉他胸前衣服用
意何在？）我怕他對我傷害，因為他叫我不要報警，說我沒有看過壞人」、「（你打
電話給你媽媽下來看有何用意？）被告一開始說要找某某人，因為我不認識，我想打
電話給我媽媽，叫他來確認一下」、「（你是否想逮捕被告？）不是，我只想保護自
己小孩安危」等語。可見被告取走李保滿行動電話，非出於不法之意圖，則李保滿拉
住被告，既非阻止被告離去，即非逮捕被告之行為，此部分之行為與準強盜罪之構成
要件不相符，原判決論處被告強制罪，並無不合。檢察官上訴意旨，單憑己見，就原
判決明白論斷之事項，及原審認事採證職權之行使，任意指摘，泛言原判決理由不備
及有適用法則不當之違法，自非適法之第三審上訴理由。其上訴違背法律上之程式，
應予駁回。
二被告上訴部分：
按刑事訴訟法第三百七十六條所列各罪之案件，經第二審判決者，不得上訴於第三審
法院，法有明文。本件上訴人即被告甲○○因竊盜、妨害自由等案件，原審係依刑法
第三百二十一條第一項第二、三款及第三百零四條第一項論處罪刑，核屬刑事訴訟法
第三百七十六條第二、一款之案件，依首開說明，既經第二審判決，自不得上訴於第
三審法院，被告竟復提起上訴，顯為法所不許，應予駁回。
據上論結，應依刑事訴訟法第三百九十五條前段，判決如主文。
中      華      民      國    九十一    年      五      月     十六     日
                              最高法院刑事第六庭
                                  審判長法官  吳  雄  銘
                                        法官  池  啟  明
                                        法官  石  木  欽
                                        法官  郭  毓  洲
                                        法官  吳  信  銘
      右正本證明與原本無異
                                              書  記  官
中      華      民      國    九十一    年      五      月     十七     日
